臺灣臺北地方法院民事判決　　　　　　　　　　　　　九十二年度訴字第一四一號
　　原　　　告　行政院國軍退除役官兵輔導委員會
　　法定代理人　鄧祖琳
　　訴訟代理人　劉樹錚律師
　　複代理人　　楊久弘律師
　　被　　　告　中國石油股份有限公司
　　法定代理人　乙○○
　　訴訟代理人　潘正芬律師
　　　　　　　　陳丁章律師
　　參　加　人　北誼興業股份有限公司
　　法定代理人　甲○○
　　訴訟代理人　柏有為律師
　　　　　　　　葉建廷律師
當事人間清償債務事件，本院於民國九十三年四月十九日言詞辯論終結，判決如下：
    主  文
被告應給付原告丙丁烴氣貳拾柒萬伍仟肆佰拾伍公斤。
訴訟費用由被告負擔。
參加費用由參加人負擔。
本判決第一項於原告以新台幣玖拾柒萬仟元或同額之台灣銀行南松山分行可轉讓定
期存單供擔保後，得假執行；但被告以新台幣貳佰玖拾壹萬玖仟陸佰拾壹元預供擔保
後，免為假執行。
    事  實
甲、原告方面：
壹、聲明：如主文第一項所示，並以供擔保為條件之假執行宣告。
貳、陳述：
一、被告為回饋鄉里及增進員工福利等目的，委任原告其代灌「商業丙丁烴氣」「回
    饋氣」「員工福利氣」，由原告所屬前液化石油氣供應（下稱液供處），由鄉民
    、員工或其他人員自被告取得氣票券，原告見持此票券之人即依票券所載為被告
    灌予持票人，其中原告與持票人間無任何法律關係，僅持票人將票交予原告，原
    告復將代灌氣體交予持票人，至於持票人向被告取得氣票券或以打折之價額向被
    告購得，或有其他原因非原告所得掌控，原告再就為被告代灌氣量及代灌費於每
    月月底分別與被告結算，由被告補足原告個月為其代灌之氣量。原告所屬前液供
    處於民國八十五年三月十六日移轉民營予參加人北誼興業股份有限公司，移轉民
    營前之八十五年三月一日至同年三月十五日原告屬前液供處為被告代灌之「商業
    丙丁烴氣」十萬七千六百公斤、回饋氣四萬六千公斤及員工福利氣十二萬一千八
    百三十五公斤，被告自應後返還予原告，未料於八十五年三月三十日將八十五年
    三月一日至同年三月三十一日原告所屬前液供處及參加人公司所代灌三種丙丁烴
    氣均返還予參加人，拒絕返還予原告。被告委請原告所屬前液化石油氣供應處，
    每月為被告代灌商業丙丁烴氣、回饋氣及員工福利氣三種項目之丙丁烴氣，至每
    月底結算後除由被告補足原告前個月為其代灌之所生之代灌費及原告向被告購買
    氣體之價金亦為定期計算，互相抵銷，而僅支付其差額，是故兩造間之約定為兼
    具委任及交互計算性質之無名契約，原告自得本於該無名契約中雙方之約定，亦
    或依民法第五百四十六條第一項規定，請求被告償還原告為其代灌之丙丁烴氣氣
    量。被告對於原告為其代灌商業丙丁烴氣、回饋氣及員工福利氣之事實、數量及
    被告應返還原告前開氣量之義務，已於八十七年七月二十日發函原告「調字第
    L87070762號函文中明白承認。由該函文中可證實原告確曾為被告代灌商業丙丁
    烴氣，且其數量確為十萬七千六百公斤，與原告依據收發日報表所作統計之收發
    月報彙總表，記載數量完全相符。被告確有返還本案請求氣量之義務，否則不會
    向原告表示「本廠已於八十五年三月三十一日撥交北誼興業公司林園廠」，惟依
    據民法第三百零九條第一項規定，被告將商業丙丁烴氣十萬七千六百公斤撥交無
    受領權之北誼興業公司，其返還對象及清償內容皆有違誤，因北誼興業公司無受
    領權，且被告應返還告者亦非氣體，故被告顯非依債之本旨為清償，依據民法第
    三百零九條第一項規定，無法發生清償效果，被告對原告仍負清償義務。被告已
    自認其代灌商業丙丁烴氣之事實及數量，自應依其自認之內容負清償原告之責任
    。
二、對被告抗辯之陳述：
（一）被告辯稱雙方為承攬契約關係，原告之請求權基礎有誤云云。惟委任契約之受
      任人不以自然人為限。依民法承攬之立法理由所載，所承攬係專指建築、製造
      及改造物品而言，本件原告於第三人持氣票、回饋票及福利兌領相關氣體時，
      原告於領受並核對票券後，將該氣體灌予持票人，其後方與被告核對所代灌氣
      量，此一過程應屬處理委任事務而非承攬，對此貴院八十八年度訴字第三一０
      二號民事判決及台灣高等法院九十年上字第三四二號民事判決亦認定兩造法律
      關係為委任關係。實則本件原告與被告以往之交易方式即係被告皆會與原告於
      月底核算所代灌氣量，由被告將告代灌氣體氣量返還原告（本件原告請求者為
      代灌之氣體氣量，而非代灌之報酬，是如法院認定兩造之交易模式屬無名契約
      ，依兩造一向交易方式約定，被告亦應將原告為其代灌氣體氣量返還原告。
（二）被告於答辯狀中稱曾就回饋氣及員工福利氣之部分，主張原告請求之對象應分
      別為林園鄉公益基金保管委員會及中國石油股份有限公司職工福利委員會而非
      被告，實則被告所言有誤。因委任原告代灌回饋氣及員工福利氣者為被告，而
      非中國石油公司職工福利委員會，更非林園鄉公益基金，故清償此筆處理委任
      事務必要費用予原告之義務人自應為被告，而非被告得以一己之意任意指使原
      告向何人求償，被告內部欲指派何單位清償原告，係被告內部之問題，不能依
      被告片面之意思，即決定本件之清償義務人。
（三）被告所屬林園石化廠亦於八十七年七月二十日發函原告函文，於說明二中表示
      「來函說明三所指『回饋氣及員工福利氣之氣量』本廠已於八十五年三月十四
      日撥還當時，貴會所屬前液供處林園工廠。」被告若無清償原告之義務，其所
      屬林園石化廠又為何向原告表示其已清償原告，被告大可要求原告向林園鄉公
      益基金（回饋金）及中國石油股份有限公司職工福利委員會（員工福利氣）請
      求，而非主張「本廠已於八十五年三月十四日撥還當時，貴會所屬液供處林園
      工廠。」顯見被告所言並不實在，且被告實際從未撥還原告所屬前液供處林園
      工廠。被告於八十六年一月十五日發函原告 (86)林關字第八六０一００四０
      號函主旨欄即已表示「貴會（即原告）林園工廠代灌本廠（即被告林園石化廠
      ）回饋林園鄉十二村瓦斯氣之灌裝費案」故被告本身已承認告係為被告代灌氣
      體，而非為被告所稱之鄉公益基金代灌氣體，且原告於八十三年已為被告代灌
      ，林園鄉公益基金依被告前開函文說明三所示，於八十六年一月時尚未運作，
      原告如何為林園鄉回饋基金代灌氣體，故被告主張原告係為林園鄉公益基金及
      職福利委員會代氣體顯非實在。本件三不同名稱之氣體，僅有被告於國內有能
      力提供，而委託原告者亦為被告，無論林園鄉公益基金或職工福利委員會皆非
      原告交易之對象。
（四）被告依據會議紀錄討論與決議所載「北誼興業公司確認已於八十五年三月三十
      一日收到由中油公司大林廠交之商業丙丁烴十萬七千六百公斤，請行政院退除
      役官兵輔導委員會洽北誼興業公司結算該批貨款。」主張原告為被告代灌商業
      丙丁烴氣所支出之必要費用，應向訴外人北誼興業公司請求。惟依前開討論與
      決議之記載內容觀之，原告顯非同意訴外人北誼興業公司承擔被告之債務並同
      時免除被告之債務，而係應被告要求，為便利被告暫時應允先向訴外人北誼興
      業公司請求，因北誼興業公司於八十五年三月三十一日收到被告撥交之商業丙
      丁烴氣十萬七千六百公斤，與原告無任何關連，被告對原告給付處理委任事務
      必要費用之義務始終存在，且北誼興業公司亦代被告給付該筆費用予原告。由
      原告與參加人合約書內容觀之，並無所謂原告對他人之債權由參加人承受，或
      參加人概括承受原告權利義務之約定，原告與參加人雙方無所謂概括承受之合
      意存在，該合約之訂定係就各個項目分別加以規定及合意者，參加人與原告既
      未就原壬被告之債權予以合意處置，被告主張原告對被告之該筆債權已移轉參
      加人承受，於法自有未合。原告所屬前液供處於八十五年三月十六日移轉民營
      予參加人，液供處僅係將資產轉讓予參加人，並非由參加人概括承受液供處，
      且參加人為私人公司姐織，原告所屬前液供處為一公營事業機構，兩者組織型
      態不同，亦無概括承受之可能，而液供處將資產轉讓予參加人係以八十五年三
      月十六日為移轉時點，八十五年三月十六日之前液供處已取得之債權仍屬液供
      處所有，不在移轉予參加人之列，原告自得起訴請求被告返還所代灌之丙丁烴
      氣。
參、證據：提出收發月報彙總表影本一份、被告八十七年七月二十日調字第L8707062
    號函影本、被告八十七年八月二十七日調字第L87080934號函影本、原告八十七
    年七月八日發被告函影本、液化石油氣丙丁烴八十三年二月十五日至八十五年三
    月十五日收發日報表影本一份、代灌中油公司液化石油丙丁烴收發月報彙總表影
    本一份等件為證。
乙、被告方面：
壹、聲明：原告之訴駁回，如受不利之判決，請准供擔保免為假執行。
貳、陳述：
一、系爭交易之定性應屬承攬關係，非如原告所稱委任契約或無名契約，原告請求權
    基礎顯然有誤。本件當事人間約定，係屬承攬關係。又交互計算契約，須以雙方
    當事人間存有基礎之交易關係為要件，交互計算契約本身僅為形式上契約，原告
    主張本件係無名契約云云，亦有誤會。如原告係依交互計算為本件主張，被告予
    以否認，因以往交易方式僅為個別抵銷權意思表示行使之結果，與法定抵銷之交
    互計算無涉，亦僅止於承攬報酬與買賣價金部分，與返還氣體一節無涉，況且原
    告未能提出任因灌氣所取得之憑證或油票，如何與被告結算，進而要求返還。
二、關於「福利氣」部分，原告交易對象乃財團法人中國石油股份有公司職工福利委
    員會，並非被告。關於「回饋氣」部分，原告交易對象乃林園鄉公益基金保管委
    員會，亦非被告。因被告非契約當事人，對於開二氣之氣量多少，非全然知悉，
    僅知有代灌氣體情事，原告所稱以被告大林煉油廠之函文指述被告有訴訟外自認
    ，顯有誤會。又該函文主要僅對於系爭「商業用丙丁烴氣」說明，至於函文中第
    二點雖說明撥還福利氣與回饋氣，但僅附帶提及，由於系爭交易非直接發生在被
    告與原告間，因此斯時被告僅將所悉之氣體返還情事順道告知，此等氣體僅由被
    告獨占供應，即便是福利委員會等要對被告給付，亦僅得請被告撥交，因此該函
    文義上雖載由被告撥還，僅客觀之陳述，此陳稱為被告訴訟外自認，亦有誤會。
三、退步言，縱認本件相關之數量業經兩造憑據計清，而被告應負返還義務，但系爭
    商業丙丁烴氣業經原告與被告以及參加人北誼與業公司協議，由參加人返還，原
    告明知其情卻在參加人未逕對其履約時，提請本件訴訟，其主張顯屬無理。因原
    告所提原三，相關協調會議均是在液供處民營化後召開，紀錄上明白載記三方業
    經釐清相關之權義，由向參加人自行結清。因之，原告已早將該債權讓與參加人
    ，或事後已對參加人受領之行為為承認，如非如此解釋該次會議之結果亦顯示被
    告之該債務亦已由參加人承擔。其，告亦向參加人不止一次請求，但因其與參加
    人間尚有相關之費用未經釐清，致參加人拒絕返還，今起訴對被告主張，實為無
    理。
四、原證三之會議確有其事，且該次之會議記錄亦經參加人確認，此觀諸被證四、五
    之函文即明。被證四函為原告所發，正因為原告明白知悉，在協調會議中（即原
    證三之會議紀錄），三方業達成有所謂「債務承擔」之合意，始會逕行發文向參
    加人公司主張。嗣參加人以被證五函覆原告，明白記載「二、八十七年八月二十
　　五日於中油大林煉油廠會議中，經確認本公司林園廠係於民國八十五年三月三十
  　一日收到中油大林廠撥交商用丙丁烴氣量107600公斤，並請貴會洽本公司結算貨
    款」、「三、因貴會未予提領而繼續儲放於本公司林園廠」「四、... 本公司將
    以實物歸還，本公司應酌收倉儲費.... 保管費.... 罐裝費... 總計新台幣三、
    ０三六、九二０元」云，足證該次會議乃為參加人所承，且於訴訟發生前均未推
    辭其責任。
五、依上所述，本件爭執之氣體，參加人本即願意返還（免責債務承擔），實因原告
    不願意對參加人給付倉儲費、保管費、罐裝費等總計三百零三萬六千九百二十元
    ，至無法取回氣體，殊不知何以向被告起訴，如今參加人見此爭議似已置身事外
    ，竟否認會議存在，殊無可取。
參、證據：提出行政國軍退除役官兵輔導委員會八十七年九月四日函影本、八十八年
    三月九日函影本等件為證。
丙、參加人方面：
　　參加人提出陳述如次：
一、原告請求被告給付商業丙丁烴氣十萬七千六百公斤部分，被告主張由其大林煉油
    廠於八十五年三月三十一日撥交參加人林園廠，嗣兩造及參加人三方於八十七年
    八月二十五日達成協議，由原告向參加人結算該批貸款，故原告已將債權讓與參
    加人或事後已對參加人受領行為為承認，如非如此解釋，則該次會議結顯示被告
    之債務已由參加人承擔，且原告曾多次向參加人請求返還未果，如被告之前開主
    張有理，參加人顯需依債務承擔法律關係對原告負返還氣體之義務，故參加人對
    本訴訟有法律上利害關係，茲為輔助原告，依民事訴訟法第五十八條第一項規定
    參加訴訟。
二、依民法第三百條、第三百零一條及最高法院八十六年台上字第二七００號、六十
    九年台上字第一五九七號判決意旨，債務人之債務並無移轉，而僅就其給付或履
    行方法有所約定，不得謂係屬債務之承擔。最高法院依參加人當初標原告所屬液
    供處移轉民營財產後所簽合約第六條及第八條約定意旨觀之，液供處之債權債務
    關係未因民營化而由參加人概括承受，其間之法律關係，已蒙貴院八十八年度訴
    字第三一０二號民事判決闡述詳明，被告主張原告與參加人間有債權讓與之情事
    ，已屬誤會。
三、原證三即被告大林煉油廠八十七年八月二十七日調字第L八七０八０九三四號函
    之協調會議紀錄為被告片面完成，無三方代表確認之簽字，是否為三方之決議本
    非無疑，且依該會議紀五、討論與決議「北誼興業公司確認已於八十五年三月三
    十百　收到中油大林廠撥交之商業丙丁烴一０七、六００公斤。請行政院退除役
    官兵輔導委員會洽北誼興業公司結算該批貨款。」之載觀之，參加人顯然僅承認
    曾經受領被告大林煉油廠撥交之商業丙丁烴十萬七千六百公斤，惟無任何承擔債
    務之文字，被告認為此為債務承擔實屬率斷。至於被告雖要求原告向參加人結算
    該批貨款，惟未因此變更被告之債務人地位，且兩造與參加人三方間更無任何參
    加人承擔被告債務之合意，僅被告對履行方法之建議（即被告要求原告直接向參
    加人結算），自不屬於債務承擔。另依民法第三百零一條規定，參加人若欲承受
    被告之債務，須得原告之同，而原告已多次表示未同意由參加人承擔被告之債務
    ，其之所以向參加人請求返還前揭氣體係應被告之要求，為便利被告而暫時應允
    先向參加人請求，故參加人未承擔被告之債務。
    理  由
一、本件原告法定代理人原為丙○○，嗣變更為鄧祖琳，原告聲明承受訴訟，合於民
    事訴訟法第一百七十五條規定。
二、本件原告起訴主張：原告所屬前液供處每月為被告灌裝「商業丙丁烴氣」「回饋
    氣」「員工福利氣」等三種項目之丙丁烴氣，每月底結算後再由被告補足原告前
    個月為其代灌之氣量外，原告為被告代灌所生之代灌費及原告向被告購氣體之價
    金亦為定期計算互相抵銷，而僅支付其差額，雙方所約者為兼具委任及交互計算
    性質之無名契約，而原告所屬前液供處於八十五年三月十六日移轉民營成立參加
    人北誼興業公司之前，於八十五年三月一日至同年三月十五日為被告代灌之「商
    業丙丁烴氣」十萬七千六百公斤、「回饋氣」四萬六千公斤及「福利氣」十二萬
    一千八百三十五公斤，被告亦於發函原告之八十七年七月二十日函文中上開代灌
    丙丁烴氣之事實及數量，惟被告確拒不返還，為此依兩造間之無名契約及民法第
    五百四十六條第一項規定，命被告返還前開數量氣體之判決。
    被告則以：兩造間代灌氣體之交易，非屬委任或原告所稱之無名契約關係，而是
    以原告完成一定之代灌工作後始能請求報酬之承攬契約關係，原告據委任或無名
    契約規定請求係屬無據，又對原告所述之「回饋氣」係以林園鄉公益保管委員會
    為交易對象，「員工福利氣」則由中國石油股份有限公司職工福利委員會為交易
    相對人，均非被告公司，被告對之無處分權能，而「商業丙丁烴氣」部分，被告
    已經與參加人協議，應由參加人返還，原告明知其情卻逕對被告起訴，應屬無據
    等語，資為抗辯。
    參加人則以：參加人於八十四年七月三十一日標得原告所屬之液供處，依雙方所
    簽合約書條與第八條約定，參加人未概括承受液供處之債權債務關係，被告主張
    原告與參加人間有債權讓與情事，應有誤會，又參加人僅承受商業丙丁烴氣十萬
    七千六百公斤，但此非承擔債務之意思，被告雖要求原告向參加人結算，惟未因
    此變更被告之債務人地位，而原告亦多次表示不同意由參加人承擔被告之債務，
    則故參加人未承擔被告之債務等語。
二、原告主張所屬前液供處將原告所輸入之氣體灌裝成「商業丙丁烴氣」、「員工福
    利氣」、「回饋氣」，原告接受提領氣票券輸出氣體，再於每月月底就被告輸入
    之氣體數量與液供處灌裝之氣體數量結算，再相互抵銷之事實，業據原告提出原
    告所屬液供處代灌中油公液化石油丙丁烴收發月報彙總表影本、被告公司八十七
    年七月二十日發文承認撥交商業丙丁烴氣十萬七千六百公斤予參加人林園廠函文
    影本、被告公司與原告、參加人代表人決議確認參加人收到被告公司撥交商業丙
    烴氣十萬七千六百公斤之會議紀錄函文影本、原告致被告函表示未收到上述十萬
    七千六百公斤之八十七年七月八日催告函文影本、原告八十三年二月十五日至八
    十五年三月十五日收發丙丁烴氣日報表影本等件為證。被告對上開證據並未爭執
    。惟否認兩造間之法律關係為兼具委任及交互計算之無名契約，並以右揭情詞置
    辯。因此，本件兩造間爭執事項為兩造間之法律關係，被告對回饋氣與福利氣是
    否為交易相對人、原告主張各類丙丁烴氣氣量是否有據與參加人有無承擔被告公
    司債務。
三、經查，本件之「商業丙丁烴氣」、「員工福利氣」、「回饋氣」之內容均屬相同
    氣體，乃被告以輸氣管將氣體輸入液供處儲氣槽方式予以提供，液供處再因提領
    氣體之對象不同，而分類此三種名稱之氣體，為兩造所不爭執。被告公司高雄區
　  職工持提領氣票券向液供處提領「員工福利氣」、林園鄉居民持提領氣票券向液
    供處提領「回饋氣」，持提領氣票券提領「商業丙丁烴氣」，為被告所是認，則
    液供處罐裝各該氣體，並接受提領氣體，再以提領氣票券計算代灌數量，嗣與被
    告結算，應認原告具有接受指示而處理委任事務之性質。再按民法第四百條對交
    互計算契約，係指當事人約定，以其相互間之交易所生之債權債務為定期計算，
    互相抵銷，而僅支付其差額之契約。本件關於氣體價金、罐裝費用之計算，為月
    底結算，如罐裝氣體數量較多，被告則於下個月補足同等數量之氣體，就提供予
    液供處氣體，被告對之享有價金債權，液供處因此負有價金債務，就罐裝氣體，
    液供處有委任報酬及必要費用請求權，有原告提出之丙丁烴氣收發月報彙報表影
    本等可證，兩造既約定於每月底結算，係約定定期於月底計算兩造因氣體提供、
    罐裝所生之債權債務，且互相抵銷，則液供處與被告間之法律關係兼有交互計算
    性質。是原告稱兩造間兼具委任與交互計算之之無名契約關係，應屬有據。被告
    雖辯稱雙方所訂契約係屬承攬契約性質，惟原告係於第三人持提領氣票兌領氣體
    時，按該票內容灌予持票人，是原告以提領氣票所示意旨灌氣予第三人，嗣再由
    被告將代灌氣量返還原告，因之，原告所受領者非屬完成何項工作之報酬，而是
    於事後二者互相抵銷，以其差額給付，故非屬承攬契約之性質，被告所辯，尚不
    足取。
四、又原告所屬液供處與被告於每月底結算後之給付方式，既由被告於次月補足不足
    罐裝氣體之氣量，液供處與被告，以交互計算關係，而委任液供處罐裝「員工福
    利氣」、「回饋氣」者僅有被告始得為之。又中國石油公司職工福利委員會、林
　　園鄉基金保委員會各因職工福利及回饋林園鄉鄉民等不同目的而設立，並非氣體
　  之供應者，無法輸送氣體再委請液供處罐裝氣體供中國石油公司職工福利委員會
    或林園鄉鄉民提領氣體，是難認中國石油公司職工福利委員會、林園鄉基金保委
    會為委任液供處灌裝氣體並接受提領之主體。再依上開月報彙報表顯示，原告對
    「回饋氣」「員工福利氣」之發貨量、收貨量及待收回代灌氣量，逐月列出，顯
    示原告每月須與被告結算，而非與中國石油公司職工福利委員會、林園鄉公益基
    金結算，清償此費用支出者為被告，亦非該二單位，如非被告與原告交易，自不
    至有原告按月結算待回收代灌氣量之結算表列出，因之，被告為「回饋氣」「員
    工福利氣」之交易對象，被告對此自有處分權能，其辯稱原告就此二類氣體請求
    返還，屬當事人不適格，並不足採。
五、又查原告主張其所屬前液供處於八十五年三月十六日移轉民營予北誼興業公司，
    移轉民營前八十五年三月一日至同年月十五日為被告灌裝「商業丙丁烴氣」十萬
    七千六百公斤，由被告撥交參加人公司，並據參加人承認在卷，是原告此部分主
    張，應可採信。至原告主張「員工福利氣」十二萬一千八百三十五公斤、「回饋
    氣」四萬六千公斤部分，被告否認之。惟原告曾於八十七年七月八日以（87）輔
    計字第０六五八二號函請被告對液供處代灌之回饋氣、員工福利氣之氣量是否如
　　同代灌商業丙丁烴氣誤於八十五年三月三十一日扣抵北誼興業公司，請查明惠覆
　  （見原證四）。嗣經被告於八十七年七月二十日調字第L87070762號函說明二中
    表示「回饋氣及員工福利氣之氣量，本廠已於八十五年三月十四日撥還當時，貴
    會所屬前液供處林園工廠。」等語（見原證二），可證被告亦自認原告所屬液供
    處為其灌裝「回饋氣」及「員工福利氣」之事實。被告於八十七年七月二十日即
    在函中表明已為撥還，原告主張有上開數量，應屬有據。
六、被告雖又辯稱原告所屬前液供處於八十五年三月十六日移轉民營予參加人公司，
    其與液供處之債權債務應由參加人概括承受，原告無請求權云云。惟查，依原告
    與參加人簽訂之合約書（見原證十二）前言，參加人公司標得液供處之財產，亦
    即取得土地暨機械設備使用權同意書、取得被告之書面許可同意經營家庭用液化
    石油氣經銷業務、標售財產等，至於液供處於移轉民營前之債權債務，未詳予約
    明；而參加人僅承認收到十萬七千六百公斤，否認承擔被告之債務等情。再參之
    合約書第八條就儲槽內原料及庫存原料之價購則特別約定：「乙方同意於資產過
    戶日，以中油公司所公告當天之牌價，向液供處價購當天儲槽內之所有氣體存貨
    及按進價價購庫存原物料」，可知如係承接液供處與被告之輸送氣體及灌裝氣體
    之事務，八十五年三月十六日移轉民營後之業務理應延續八十五年三月一日至同
    年月十五日之業務，且於當月月底進行結算即可，即無須為參加人公司另行價購
    之約定，顯見於八十五年三月十六日移轉民營前之業務並未由參加人公司繼續承
    接，液供處之債權債務並未因民營化而由參加人概括承受。被告此部分辯解，並
    不足採。
七、綜上所述，原告主張其所屬液供處與被告間代灌丙丁烴氣之交易，係每月交互計
    算，液供處移轉民營前即八十五年三月一日至同年三月十五日代灌之丙丁烴氣，
    被告拒絕返還，原告依約請求返還，應為可取。從而，原告基於兩造間兼有委任
    及交互計算無名契約關係，請求被告返還代灌之「商業丙丁烴氣」十萬七千六百
    公斤、「回饋氣」四萬六千公斤及「員工福利氣」十二萬一千八百三十五公斤，
    合計二十七萬五千四百三十五公斤，為有理由，應予准許。
八、兩造分別陳明願供擔保，聲請宣告假執行及免為假執行，經審核均無不合，爰各
    酌定相當擔保金額，併准許之。
九、結論：本件原告之訴為有理由，依民事訴訟法第七十八條、第八十六條第一項前
    段、第三百九十條第二項、第三百九十二條第二項，判決如主文。
中　　　華　　　民　　　國　　九十三　　年　　　五　　　月　　　四　　　日
                    民事第三庭  法  官    李維心
正本係照原本作成
如對本判決上訴，須於判決送達後廿日內向本院提出上訴狀
中　　　華　　　民　　　國　　九十三　　年　　　五　　　月　　　四　　　日
                                書記官    林梅珍
